【裁判字號】    97,台上,1294
【裁判日期】    970327
【裁判案由】    偽造文書
【裁判全文】
最高法院刑事判決            九十七年度台上字第一二九四號
上  訴  人  甲○○
上列上訴人因偽造文書案件，不服臺灣高等法院中華民國九十六
年九月十二日第二審更審判決（九十六年度上更(二)字第九０號，
起訴案號：臺灣臺北地方法院檢察署八十七年度偵字第一五四六
六、二００八三號），提起上訴，本院判決如下：
    主  文
上訴駁回。
    理  由
按刑事訴訟法第三百七十七條規定，上訴於第三審法院，非以判
決違背法令為理由，不得為之。是提起第三審上訴，應以原判決
違背法令為理由，係屬法定要件。如果上訴理由書狀並未依據卷
內訴訟資料，具體指摘原判決不適用何種法則或如何適用不當，
或所指摘原判決違法情事，顯與法律規定得為第三審上訴理由之
違法情形，不相適合時，均應認其上訴為違背法律上之程式，予
以駁回。本件原判決認定上訴人甲○○於任職美商花旗銀行股份
有限公司台北分公司（以下稱花旗銀行）襄理，負責美金旅行支
票訂購、銷售等業務期間，有如其事實欄所載，於民國八十六年
十二月至八十七年七月二十二日間，以佯稱其他銀行大額訂購美
金旅行支票，及偽造相關銀行承辦人員之英文簽名以偽造成各銀
行向花旗銀行訂購並取得美金旅行支票之信託收據私文書，並將
該偽造之信託收據交回花旗銀行旅行支票訂貨中心後台作業人員
以供稽核，又為避免被識破，復冒用其父陳麒任、胞妹陳雪禎名
義以偽造外匯申報書，佯裝業已售出所詐取之美金支票，以供銀
行清帳及完成外幣買賣申報程序，均足以生損害於各相關人員、
銀行對相關憑證管理及中央銀行對外匯管理之正確性，總計先後
數次共詐得美金旅行支票八百八十萬元等情，因予撤銷第一審之
科刑判決，改判仍依刑法修正前牽連犯、連續犯規定，從一重論
上訴人連續行使偽造私文書，足以生損害於公眾及他人罪（處有
期徒刑三年），已敘明其所憑之證據及認定之理由，從形式上觀
察，並無認定事實不依證據或有何採證違背證據法則等違法情形
存在。上訴人上訴意旨略以：(一)原判決引用共同被告楊青耿（業
經判處罪刑確定）在法務部調查局台北市調查處及檢察官偵查時
之筆錄、告訴人花旗銀行之指訴為認定事實之依據，然未說明此
部分證據何以具證據能力，自有理由不備。(二)原判決既認其附表
一所列偽造之信託收據係由上訴人交回花旗銀行，附表二所列偽
造之外匯申報書係提交中國信託商業銀行，而此均屬一般交易對
象，並非公眾，判決主文認足以生損害於公眾，有主文與事實矛
盾之違法。(三)原判決附表一編號一至十三購買合約書上出名購買
人及編號三、八清帳單上名義人之認定，均與卷內資料不符。(四)
上訴人係於九十六年四月二十四日以前犯本案之罪，符合中華民
國九十六年罪犯減刑條例第二條第一項第三款規定，原判決未予
減刑，有不適用法則之違法，並請撤銷原判決之科刑，改處有期
徒刑一年，減為六月，併為緩刑之諭知。(五)上訴人詐欺所得美金
旅行支票金額約計美金六百萬元，非如原判決所認定者多，又原
判決附表一編號一詐得之美金旅行支票號碼記載亦有誤等語。惟
查：(一)原判決依憑上訴人及共同被告楊青耿於法務部調查局台北
市調查處、檢察官偵查及歷審法院審理時屢次所為犯行自白，互
核一致，並與告訴人花旗銀行代理人指訴及證人張傳智、林富慧
、許怡菁、陳順成、黃志明、劉慧玲、喻夢兆證述之情節相符，
復有各項書證扣案可稽，而為事實認定（見原判決理由一、）。
原判決縱如上訴意旨(一)所指，就楊青耿於調查、偵查時所陳及花
旗銀行代理人之指訴何以具證據能力，有漏未說明之瑕疵，但除
去此部分證據，依卷存其他證據，仍應為同一事實認定，是此項
訴訟程序之瑕疵，顯然於判決無影響，依刑事訴訟法第三百八十
條規定，不得認係適法之第三審上訴理由。(二)刑法偽造文書罪，
所謂足生損害於公眾或他人，「公眾」係指公共利益，「他人」
則指自己以外之第三人私益而言。原判決於事實及理由，說明上
訴人偽造信託收據並行使，足以生損害於中國信託商業銀行城東
分行楊青耿及敦化分行洪蓉華、臺灣土地銀行信義分行李美伶，
及該二銀行與花旗銀行對憑證管理之正確性；又偽造外匯申報書
部分，亦足以生損害於陳麒任、陳雪禎及中央銀行對外匯管理之
正確性。以上訴人所為，對上開個人、銀行及公共利益，均有實
際受損害或有受損害之虞。原判決主文記載上訴人連續行使偽造
私文書，足以生損害於公眾及他人，並無主文與事實及理由矛盾
之違誤。(三)依原判決所認定之事實，上訴人係偽造信託收據及外
匯申報書，至清帳單（Debit Advice）及購買合約書（Purchase
Agreement ）係共同被告楊青耿被訴違反商業會計法第七十一條
第一款罪嫌，並經原審說明不另為無罪諭知部分（見原判決理由
三、(三)）。縱原判決附表一編號一至十三購買合約書上出名購買
人及編號三、八清帳單上名義人之認定與卷內資料不盡相符，亦
不影響原判決對上訴人犯行部分之論罪科刑，依刑事訴訟法第三
百八十條仍不得執為上訴第三審之適法理由。(四)裁判上一罪，如
其中一部分為中華民國九十六年罪犯減刑條例第三條所定不予減
刑之罪（包括罪名及刑度為死刑、無期徒刑或逾有期徒刑一年六
月），則其據以處罰之他罪雖非該條所列舉者，亦不應予減刑。
原判決論上訴人連續犯刑法第二百十六條、第二百十條行使偽造
私文書罪及第三百三十九條第一項詐欺取財罪，二罪間有裁判上
一罪之牽連犯關係，從較重之連續行使偽造私文書罪處斷，科以
有期徒刑三年。雖據以處罰之行使偽造私文書罪並非中華民國九
十六年罪犯減刑條例第三條所列不予減刑之罪名，然牽連犯之詐
欺罪所宣告之刑度既已逾有期徒刑一年六月，自不應予減刑。又
量刑輕重係屬事實審法院得依職權自由裁量之事項，如已審酌刑
法第五十七條各款所列情形而未逾法定刑度，即不得遽指為違法
。原判決業已說明依刑法修正前連續犯之規定，加重科刑，審酌
上訴人之素行、為一己貪念之犯罪動機、危害社會經濟秩序重大
、犯後坦承犯行、態度良好、並與花旗銀行和解，有和解筆錄影
本附卷可參等情狀，量處有期徒刑三年，既未逾法定刑度，亦無
失出失入情形，不生違背法令問題，即不得執為第三審上訴之適
法理由。上訴意旨就行使偽造文書部分，對原判決所為上述各項
指摘，顯與法律規定得為第三審上訴理由之違法情形，不相適合
，其此部分上訴為違背法律上之程式，應予駁回。再者，裁判上
一罪案件之重罪部分得提起第三審上訴，其輕罪部分雖不得上訴
，依審判不可分原則，第三審法院亦應併予審判，但以重罪部分
之上訴合法為前提，如該上訴為不合法，第三審法院既應從程序
上予以駁回，而無從為實體上判決，對於輕罪部分自無從適用審
判不可分原則，併為實體上審判。上訴人牽連觸犯詐欺取財罪部
分，核屬刑事訴訟法第三百七十六條第四款所列之案件，既經第
二審判決，原不得上訴於第三審法院。本件牽連之重罪（行使偽
造文書）部分，上訴既不合法，應從程序上駁回；輕罪（詐欺取
財罪）部分，自無從適用審判不可分原則併為實體上審判，上訴
意旨(五)有關詐欺部分之上訴不合法，應併予駁回。本件既應為程
序上之上訴駁回判決，上訴人所請宣告緩刑，即無從審酌，附此
敘明。
據上論結，應依刑事訴訟法第三百九十五條前段，判決如主文。
中    華    民    國  九十七  年    三    月  二十七  日
                      最高法院刑事第十二庭
                          審判長法官  花  滿  堂
                                法官  黃  正  興
                                法官  陳  東  誥
                                法官  林  錦  芳
                                法官  邱  同  印
      本件正本證明與原本無異
                                      書  記  官
中    華    民    國  九十七  年    三    月  三十一  日
                                                 H


司法院資訊處製作；財團法人民間司法改革基金會備份。
